臺灣士林地方法院民事判決　　　　　　　96年度訴字第1094號
原　　　告　中國信託商業銀行股份有限公司
法定代理人　丁○○
訴訟代理人　丙○○
被　　　告　乙○○○○○○
　　　　　　　　　　　　10號.
　　　　　　甲○○
上列當事人間撤銷贈與等事件，本院於96年11月9 日言詞辯論終
結，判決如下：
    主  文
被告趙崇慶、甲○○間就如附表所示不動產，於民國九十五年一
月十二日所為夫妻贈與行為，及於民國九十五年一月二十日之所
有權移轉登記物權行為，均予撤銷。
被告甲○○應將如附表所示之不動產，經臺北市士林地政事務所
以九十五年北投字第０一九九四０號收件，於民國九十五年一月
二十日以夫妻贈與為登記原因之所有權移轉登記塗銷。
訴訟費用由被告負擔。
    事實及理由
一、本件被告甲○○未於言詞辯論期日到場，核無民事訴訟法第
    386 條各款所列情形，爰依原告之聲請，由其一造辯論而為
    判決。
二、原告起訴主張：訴外人虹泉有限公司（下稱虹泉公司）於民
    國94年3 月24日邀同被告趙崇慶（原名趙慶宗）為連帶保證
    人，向花蓮區中小企業銀行股份有限公司（下稱花蓮區中小
    企銀）借款新臺幣（下同）2,000,000 元，約定借款期間至
    97 年3月24日，利息按年利率12.88%計算，依年金法按月攤
    還本息，遲延還本或付息時，按借款餘額，自遲延日起，逾
    期6 個月以內按約定利率10% ，逾期超過6 個月部分，就超
    過部分，按約定利率20% 計付違約金。嗣訴外人虹泉公司僅
    繳息至95年8 月23日，即未依約償還本息，尚欠1,150,720
    元及應計之利息、違約金，屢經催討，迄未獲償，上開借款
    即應依前開借款契約授信約定書第5 條約定，喪失期限利益
    ，視為全部到期。被告趙崇慶為訴外人虹泉公司之連帶保證
    人，自應負連帶清償之責，詎被告趙崇慶竟以95年1 月12日
    夫妻贈與為原因，於95年1 月20日將如附表所示之不動產移
    轉登記予被告甲○○，逃避債務清償責任，損害原告之債權
    。又因原告與花蓮區中小企銀業於96年9 月8 日正式合併，
    存續法人為原告，並繼受花蓮區中小企銀對被告之權利。為
    此，依據民法第244 條第1 項、第4 項規定，訴請撤銷被告
    間就如附表所示不動產所為之贈與行為及移轉所有權之物權
    行為，被告甲○○並應塗銷所有權移轉登記以回復原狀等語
    。並聲明：如主文所示。
三、被告趙崇慶辯稱：本件贈與只是伊把房子給配偶甲○○，剛
    好時間是在擔任保證人之後，並不是要脫產，伊願與原告協
    商，伊除了欠原告的錢，還有跟渣打銀行抵押借300 萬元，
    本金還沒還，房子現值應該不止360 萬，伊目前的財務狀況
    不是很好等語。並聲明：原告之訴駁回。被告甲○○未於言
    詞辯論期日到場，亦未提出準備書狀作任何聲明或答辯。
四、本件之爭點：原告得否主張撤銷權？
五、本院得心證之理由：
  (一)按債務人所為無償行為，有害及債權者，債權人得聲請法院
    撤銷之。債權人依第1 項或第2 項之規定撤銷時，得並聲請
    命受益人或轉得人回復原狀，民法第244 條第1 項、第4 項
    分別定有明文。即債務人為無償行為時，已有債務存在，而
    有害於債權人之債權者，債權人可依據民法第244 條第1 項
    規定行使撤銷權，其所為撤銷之效力及於債務人與受益人間
    之債權與物權行為（最高法院48年台上字第1750號判例意旨
    參照），並得直接請求回復原狀。而債務人之責任財產為其
    債務之共同擔保，就其財產所為無償法律行為，不問係積極
    的減少財產或消極的增加債務，致債權人之債權有履行不能
    、履行困難或遲延之情形，即應認為有損害債權人之權利。
    經查，原告主張被告趙崇慶積欠其債務1,150,720 元及利息
    、違約金，並於95年1 月12日將如附表所示之不動產贈與被
    告甲○○，於95年1 月20日完成移轉登記等事實，業據原告
    提出借款契約暨授信約定書1 紙、放款帳戶還款交易明細表
    2 份、土地暨建物登記謄本各1 份（均影本）為證，亦為被
    告趙崇慶所不否認，足認被告間為贈與及移轉等無償行為時
    ，被告趙崇慶確為原告之債務人。又查，被告趙崇慶於95年
    間全年所得不過209,158 元，名下較高額之投資僅有固霖實
    業有限公司（下稱固霖公司）出資40萬元及歐麥實業有限公
    司（下稱歐麥公司）出資100 萬元，惟固霖公司已於96年3
    月23日停業，歐麥公司之出資亦已讓與被告甲○○，有稅務
    電子閘門財產所得調件明細表及公司基本資料查詢表在卷可
    稽，被告趙崇慶亦自承財務狀況不佳，應認其並無清償前揭
    債務1,150,720 元之資力。再者，如附表所示之不動產雖設
    定擔保最高限額360 萬元之抵押權予渣打銀行，惟該房地每
    平方公尺市價應有4 萬元，保守估計其價值應在384 萬元以
    上，有台北市政府地政處房地產交易價值簡訊可資參考，被
    告趙崇慶亦稱其向渣打銀行借款300 萬元，該不動產價值應
    不只360 萬元等語，足認被告間贈與及移轉該不動產，業已
    害及原告之債權。又原告前於95年11月20日發現被告之無償
    行為，即向本院聲請假處分裁定（95年度裁全字第6388號）
    ，有假處分聲請狀收文章戳可稽，至96年10月15日原告提起
    本件撤銷被告間無償行為之訴，應認尚未罹於1 年之除斥期
    間。
  (二)又被告甲○○經合法通知未於言詞辯論期日到庭，復未提出
    任何書狀爭執以供本院斟酌，依民事訴訟法第280 條第3 項
    準用第1 項之規定，視同自認原告主張之事實。
  (三)從而，被告間所為無償行為，既有害原告之債權，依前揭規
    定，原告聲請本院撤銷之，並命被告甲○○塗銷移轉登記，
    自屬有據。
六、綜上，被告趙崇慶將如附表所示不動產以贈與為由，於95年
    1 月12日移轉登記予被告甲○○，被告2 人所為上開贈與之
    債權行為及所有權移轉登記之物權行為等無償行為，均有害
    於原告之債權，是原告主張依據民法第244 條第1 項、第4
    項規定，訴請判決撤銷被告2 人就如附表所示不動產所為贈
    與之債權行為及所有權移轉之物權行為，以及依同法第4 項
    ，請求被告甲○○應塗銷前揭不動產經臺北市士林地政事務
    所以95年北投字第019940號收件，於95年1 月20日以夫妻贈
    與為登記原因所為之所有權移轉登記，為有理由，應予准許
    。
七、本件判決基礎已臻明確，兩造其餘攻防方法及訴訟資料，經
    本院審酌後，核與判決不生影響，無逐一論駁之必要，併此
    敘明。
八、本件訴訟費用依據：民事訴訟法第78條、第85條第1 項。
中　　華　　民　　國　　96　　年　　11　　月　　26　　日
                  民事第一庭  法  官  高愈杰
以上正本證明與原本無異。
如對本判決上訴，應於判決送達後20日內向本院提出上訴狀。
中　　華　　民　　國　　96　　年　　11　　月　　29　　日
                    　　 　 　書記官  高楚安
附表：
土地：1.臺北市○○區○○段四小段一二三地號，面積25平方公
        尺，應有部分4 分之1 。
      2.臺北市○○區○○段四小段一二四地號，面積82平方公
        尺，應有部分4 分之1 。
      3.臺北市○○區○○段四小段一二五地號，面積26平方公
        尺，應有部分4 分之1 。
建物：臺北市○○區○○段四小段四０二九七建號即門牌台北市
　　　北投區○○○路○ 段577 巷15弄10號2 樓，總面積84.03
      平方公尺，權利範圍：全部（另含附屬建物陽台12.02平
      方公尺）。
